【裁判字號】    90,易,2699
【裁判日期】    900918
【裁判案由】    詐欺
【裁判全文】
臺灣板橋地方法院刑事判決                          九十年度易字第二六九九號
    公  訴  人  臺灣板橋地方法院檢察署檢察官
    被      告  乙○○
右列被告因詐欺案件，經檢察官提起公訴（九十年度偵緝字第七二０號），本院判決
如左：
    主  文
乙○○無罪。
    理  由
一、公訴意旨略以：乙○○於退伍後，未謀得正式工作，亦無固定收入，竟隱瞞實際
    經濟狀況，意圖為自己不法之所有，於民國八十九年二月十六日，佯與寶強企業
    社之甲○○簽立附條件買賣契約書，約定以動產擔保交易法附條件買賣之方式，
    購買車牌號碼ＬＤＵ─四五○號之光陽牌機車一輛，雙方約定總價為新台幣（下
    同）四萬二千九百八十元，自八十九年三月二十日起，分九期給付，每月為一期
    ，每期應給付四千二百二十元，於付清價款前，上開機車仍屬寶強企業社所有，
    動產擔保交易之標的物即上開機車之存放地點則為台北縣永和市○○路○段一六
    三巷十三弄十二號，使寶強企業社之業務員因而陷於錯誤，依約將機車送至上址
    。乙○○僅繳付頭期款，餘款均無力支付情況下，於詐得上開機車後一個多月即
    因毀損任意將該車停放路邊，遷移永和市○○路○段一六三巷十三弄十二號地址
    ，復不知去向，致寶強企業社無從追償，致此始知受騙。因認被告乙○○涉有刑
    法第三百三十九條第一項之詐欺取財罪嫌。
二、按犯罪事實應依證據認定之，無證據不得推定其犯罪事實。又不能證明被告犯罪
    者，應諭知無罪之判決，刑事訴訟法第一百五十四條、第三百零一條第一項前段
    分別定有明文。而認定不利於被告之事實，須依積極證據，苟積極證據不足為不
    利於被告事實之認定時，即應為有利於被告之認定，更不必有何有利之證據。最
    高法院著有判例可循（最高法院三十年上字第八一六號判例參照）。
三、公訴人認被告乙○○涉有詐欺犯行，係以右揭犯罪事實，業據告訴人甲○○指訴
    綦詳，且被告自承買車當時在酒店工作，因休假過多，薪資遭扣抵殆盡，復無其
    他收入來源，是其購買機車之消費行為，不僅超出其經濟負擔能力，亦非日常生
    活所必須，雖被告另諉以上開機車係借予友人暫時使用，惟始終無法提供該名友
    人之真實年籍資料及其等關係，以供查證，是所辯顯係卸責之詞；且被告明知該
    車因毀損停放路邊，仍不謀積極修復歸還告訴人，或償付餘款以取得該車所有權
    ，竟任該車棄置路旁，遷離原約定之存放地點，致告訴人無從追償，又至今仍分
    文未付，益徵其不法所有之詐欺犯意甚明等為主要論據。訊據被告乙○○堅詞否
    認有詐欺之犯行，並辯稱：「我買車後在八十九年四、五月間，我朋友潘明忠在
    我現在的住處向我借用機車，約定他用完後騎回我的住處還我，但一直都沒有騎
    回來還我，我只知道他住永和市，詳細地址不知，車子並不是毀損停在路邊。」
    「（買車）當時在工地搭鷹架，每天工資一千五百元，做約半個月後，因景氣不
    好沒有工作做，之後有五、六個月沒有工作，後來在工地做小工，做三個多月，
    每月二萬多元，現在做小泥工，每月也是二萬多元。」，並無詐欺之意思等語。
    經查：（一）被告除已繳納頭期款外，另於八十九年四月十三日繳款四千二百二
    十元、八十九年五月二十五日繳款二千二百七十元。此據告訴代理人丙○○本院
    審理中供承在卷，公訴人認被告僅繳付頭期款，餘款分文未付，即有誤會。（二
    ）次查，被告之前如未能準時繳款，均會打電話與寶強企業社聯絡，另約定繳款
    時間，後來在八十九年七月間被告家之電話暫停使用而無法聯絡，但被告在九十
    年六月二十八日有到寶強企業社和解，所欠金額三萬六千元已全部付清，寶強企
    業社在與被告和解當中，從中了解到被告經濟確實有困難，被告應該不是故意詐
    欺，否則被告就不會到寶強企業社和解，並給付全部金額，且其等本來是告訴被
    告違反動產擔保交易法，並沒有告訴被告詐欺等，以上各情亦據告訴代理人丙○
    ○供明在卷，並有和解書一件附卷可憑。足見告訴人亦不認被告有詐欺之故意。
    再者，系爭機車乃被告借予友人使用未予歸還，被告自始迄今均居住於台北縣永
    和市○○路○段一六三巷十三弄十二號，未有遷移地址，此復據被告供承在卷，
    並為告訴代理人所是認，亦難認被告有何遷移行為。（三）按刑法第三百三十九
    條第一項之詐欺取財罪，係以行為人於客觀上施用詐術使人陷於錯誤，並於行為
    之初，即意圖為自己不法之所有，為其構成要件。又債務人於債之關係成立後，
    如有債務不履行之情形，苟無足以證明其債之關係發生時自始故意藉此從事財產
    犯罪之積極證據，根據前揭說明意旨，仍不得僅以債信違反之客觀事實，推定債
    務人自始有詐欺取財之犯意。本件依前所述，被告於繳付頭期款後，另於八十九
    年四月十三日繳款四千二百二十元、八十九年五月二十五日繳款二千二百七十元
    ，並於九十年六月二十八日繳清餘款三萬六千元，且告訴代理人亦認被告未能按
    時繳款，乃因經濟困窘所致，並不認被告有詐欺之故意，尚無證據足認被告於購
    買機車時曾施用詐術使告訴人陷於錯誤之情，以及有何不法所有之意圖。是本件
    乃純屬債之關係成立後給付遲延之民事糾葛，此外復查無其他任何積極證據足資
    證明被告有詐欺之犯行，不能證明被告犯罪，自應為無罪之諭知。
據上論斷，應依刑事訴訟法第三百零一條第一項，判決如主文。
本案經檢察官黃重鋼到庭執行職務
中    華    民    國      九十        年      九      月      十八    日
                                      臺灣板橋地方法院刑事第一庭
                                          法  官  毛崑山
右正本證明與原本無異。
如不服本判決，應於判決送達後十日內，向本院提出上訴狀。
                                          書記官  楊灥
中    華    民    國      九十        年      九      月      十九    日


司法院資訊處製作；財團法人民間司法改革基金會備份。
